---
title: "PI データ分析ワークフロー"
author: "データ分析チーム"
date: "`r Sys.Date()`"
output: html_document
---

```{r setup, include=FALSE}
knitr::opts_chunk$set(echo = TRUE, warning = FALSE, message = FALSE)
```

## はじめに

このレポートでは、PI Web APIを使用してPIシステムからデータを取得し、Rを用いて可視化する一連の流れを示します。
今回は、以下のタグのデータを取得対象とします：
**M2TI4405.PV**, **M2PI4407.PV**, **M2PI4410W.PV**, **M2PI4411W.PV**, **M2FC4403.PV**, **M2CI2901.CPV**

## ステップ 1: ライブラリの読み込み

APIリクエストには `httr`、JSONの解析には `jsonlite`、データの整形・可視化には `dplyr`, `lubridate`, `ggplot2` を使用します。

```{r libraries}
library(httr)
library(jsonlite)
library(ggplot2)
library(dplyr)
library(lubridate)
library(tidyr)
library(DT)
```

## ステップ 2: 設定

PI Web APIへの接続パラメータを設定します。
※ URL等の設定値はリポジトリ内の設定ファイル (`expressions.tmdl`) を参照しています。

```{r config}
# PIシステムの設定
PI_WEB_API_BASE_URL <- "https://hinuta105.ccit.ad.sharedom.net/piwebapi"
PI_SERVER_NAME <- "HINUTA101C"
TAG_NAMES <- c("M2TI4405.PV", "M2PI4407.PV", "M2PI4410W.PV", "M2PI4411W.PV", "M2FC4403.PV", "M2CI2901.CPV")

# 認証設定
# 'auth_config.R' から認証情報を読み込みます
if (file.exists("auth_config.R")) {
  source("auth_config.R")
  auth_config <- authenticate(AUTH_USER, AUTH_PASS)
} else {
  stop("認証設定ファイル 'auth_config.R' が見つかりません。'auth_config_template.R' をコピーして設定してください。")
}
ssl_config <- config(ssl_verifypeer = 0) # 社内サーバー等のためSSL検証をスキップ
```

## ステップ 3: 関数定義

APIと対話するためのヘルパー関数を定義します。
1. `get_web_id`: タグ名からWebIDを取得する関数
2. `get_interpolated_data`: WebIDを使用して指定期間・周期の補間データ（Interpolated Data）を取得する関数

```{r functions}
get_web_id <- function(tag_name) {
  path <- sprintf("\\\\%s\\%s", PI_SERVER_NAME, tag_name)
  url <- paste0(PI_WEB_API_BASE_URL, "/points")

  response <- GET(url, query = list(path = path), auth_config, ssl_config)

  if (status_code(response) != 200) {
    warning(paste("WebIDの取得に失敗しました:", tag_name))
    return(NULL)
  }

  content_json <- fromJSON(content(response, "text", encoding = "UTF-8"))
  return(content_json$WebId)
}

get_interpolated_data <- function(web_id, tag_name, start_time = "2021-01-01T00:00:00+09:00", end_time = "*", interval = "1d") {
  url <- paste0(PI_WEB_API_BASE_URL, "/streams/", web_id, "/interpolated")

  response <- GET(url, query = list(startTime = start_time, endTime = end_time, interval = interval),
                  auth_config, ssl_config)

  if (status_code(response) != 200) {
    warning(paste("データの取得に失敗しました:", tag_name))
    return(NULL)
  }

  content_json <- fromJSON(content(response, "text", encoding = "UTF-8"))
  items <- content_json$Items

  if (is.null(items) || length(items) == 0) return(NULL)

  # Handle complex value (e.g. Digital State object or System Error)
  vals <- items$Value
  
  if (is.data.frame(vals)) {
    # If it's a data frame, we want the "Value" column if it exists, otherwise the first column.
    # We must NOT unlist the entire data frame as that concatenates columns.
    if ("Value" %in% names(vals)) {
      vals <- vals$Value
    } else {
      vals <- vals[[1]]
    }
  } else if (is.list(vals)) {
    # If it's a list of objects (e.g. from JSON), extract the Value field or the first element
    # Use sapply to ensure we get a vector of the same length, handling NULLs
    vals <- sapply(vals, function(x) {
      if (is.list(x) || is.data.frame(x)) {
         if ("Value" %in% names(x)) return(x$Value)
         if (length(x) > 0) return(x[[1]])
         return(NA)
      } else {
         return(x)
      }
    })
  }

  data.frame(
    Timestamp = items$Timestamp,
    Value = vals,
    Tag = tag_name,
    stringsAsFactors = FALSE
  )
}
```

## ステップ 4: データ取得の実行

定義したタグのリストをループ処理し、WebIDを取得した後、2021年以降の日次データ（`interval = "1d"`）を取得します。

```{r fetch_data}
all_data <- data.frame()

for (tag in TAG_NAMES) {
  web_id <- get_web_id(tag)

  if (!is.null(web_id)) {
    tag_data <- get_interpolated_data(web_id, tag)
    if (!is.null(tag_data)) {
      all_data <- rbind(all_data, tag_data)
    }
  }
}

# データの先頭を表示
head(all_data)
```

## ステップ 5: データ整形と可視化

取得したデータのタイムスタンプを日付型に変換し、値を数値型に変換した後、グラフを描画します。

```{r plot}
if (nrow(all_data) > 0) {
  # 型変換とタイムゾーン変換（日本時間）
  all_data$Timestamp <- with_tz(ymd_hms(all_data$Timestamp), tzone = "Asia/Tokyo")
  all_data$Value <- as.numeric(all_data$Value)

  # 数値変換でNAになったデータ（システムステート等）を除去
  all_data <- all_data %>% filter(!is.na(Value))

  # プロット
  ggplot(all_data, aes(x = Timestamp, y = Value, color = Tag)) +
    geom_line() +
    labs(title = "PIデータトレンド",
         subtitle = paste(TAG_NAMES, collapse = ", "),
         x = "日時",
         y = "値") +
    theme_minimal()
} else {
  print("表示可能なデータがありません。")
}
```

## ステップ 6: 総括伝熱係数 (U値) の算出

取得したデータから、U_Calculation_Method.md に基づいて総括伝熱係数 `U` を算出します。

```{r calculate_u}
if (nrow(all_data) > 0) {
  # データをタグごとに横持ち（ワイドフォーマット）に変換
  wide_data <- all_data %>%
    select(Timestamp, Tag, Value) %>%
    # 重複がある場合は平均をとるか最初の値をとる（日次データなので基本は1日1行）
    group_by(Timestamp, Tag) %>%
    summarise(Value = mean(Value, na.rm = TRUE), .groups = 'drop') %>%
    pivot_wider(names_from = Tag, values_from = Value)

  # 必要なタグが全て存在するか確認
  required_tags <- c("M2FC4403.PV", "M2TI4405.PV", "M2PI4410W.PV", "M2PI4407.PV", "M2PI4411W.PV")

  if (all(required_tags %in% names(wide_data))) {
    # U値の計算プロセス
    calc_data <- wide_data %>%
      mutate(
        # ステップ 1: 熱量 q の算出
        q = M2FC4403.PV * 2257.05 * 1000 / 3600 / 1000,

        # ステップ 2: ポンプ流量 pump_flow の算出
        pump_inlet = (M2PI4407.PV / 760 * 101.325) + (950 * 9.81 * (1.4 + 6.125) / 1000),
        pump_outlet = M2PI4411W.PV + 101.325,
        lifting_height = (pump_outlet - pump_inlet) * 1000 / 9.81 / 950,
        # 二次方程式の適用
        pump_flow = (-0.6857 * lifting_height^2 + 0.8571 * lifting_height + 43.589) * 60 * 950 / 1000,

        # ステップ 3: 温度差の算出
        t1 = M2TI4405.PV,
        t2 = t1 + q * 1000 / (pump_flow * 1000 / 3600) / 2.09,
        # LN は R では log()
        t3_t4 = 27.838 * log(M2PI4410W.PV + 101.325) - 28.559,

        # ステップ 4: 対数平均温度差 delta_tlm (LMTD)
        dT1 = t3_t4 - t1,
        dT2 = t3_t4 - t2,
        delta_tlm = ifelse(
          dT1 > 0 & dT2 > 0 & dT1 != dT2,
          (dT1 - dT2) / log(dT1 / dT2),
          NA # 計算不可またはゼロ割りの場合
        ),

        # 最終的な U の算出
        U = ifelse(
          !is.na(delta_tlm) & delta_tlm != 0,
          (q * 1000 * 1000 / 367) / delta_tlm,
          NA
        )
      ) %>%
      select(Timestamp, M2PI4410W = M2PI4410W.PV, q, pump_flow, t1, t2, t3_t4, delta_tlm, U) %>%
      arrange(desc(Timestamp)) # 最新のデータを上に

    # 計算結果の一部をコンソールに表示
    head(calc_data)
  } else {
    print("U値の計算に必要なタグのデータが揃っていません。")
  }
}
```

## ステップ 7: U値のテーブル表示

計算された U値 および各種中間指標を `DT::datatable` を用いて見やすいテーブルとして表示します。

```{r u_table_display}
if (exists("calc_data") && nrow(calc_data) > 0) {
  datatable(
    calc_data,
    options = list(
      pageLength = 10,
      autoWidth = TRUE,
      scrollX = TRUE,
      dom = 'Bfrtip'
    ),
    caption = "総括伝熱係数 (U) および関連パラメータの計算結果",
    rownames = FALSE
  ) %>%
    formatRound(columns = c("M2PI4410W", "q", "pump_flow", "t1", "t2", "t3_t4", "delta_tlm", "U"), digits = 2) %>%
    formatDate("Timestamp", method = "toLocaleString")
} else {
  print("表示できる計算結果がありません。")
}
```

## ステップ 8: キャンペーン期間ごとの最大値取得と詰まり本数の評価

`Campaign_Evaluation_Methodology.md` に基づき、各キャンペーンの「初期」と「末期」における最大ジャケット圧力時のデータを抽出し、U値との相関を確認します。

```{r campaign_evaluation}
if (exists("calc_data") && nrow(calc_data) > 0 && file.exists("campaign_periods.csv")) {
  # キャンペーン期間データの読み込み
  campaigns <- read.csv("campaign_periods.csv", stringsAsFactors = FALSE)
  campaigns$Start_Date <- as.Date(campaigns$Start_Date)
  campaigns$End_Date <- as.Date(campaigns$End_Date)

  campaign_results <- data.frame()

  for (i in 1:nrow(campaigns)) {
    period <- campaigns$Period[i]
    start_d <- campaigns$Start_Date[i]
    end_d <- campaigns$End_Date[i]
    
    if (is.na(start_d)) next
    
    # 初期 (Beginning): 開始日から1ヶ月間
    beg_end_d <- start_d + months(1)
    beg_data <- calc_data %>% filter(as.Date(Timestamp) >= start_d & as.Date(Timestamp) <= beg_end_d)
    
    if (nrow(beg_data) > 0) {
      max_row <- beg_data[which.max(beg_data$M2PI4410W), ]
      
      # Use check.names=FALSE style or matching the literal name 
      col_beg <- grep("詰まり本数_前半", names(campaigns), value=TRUE)[1]
      nos_val <- as.numeric(campaigns[i, col_beg])
      
      campaign_results <- rbind(campaign_results, data.frame(
        Period = period,
        Type = "Beginning",
        PeriodType = paste0(period, "_Beginning"),
        Timestamp = max_row$Timestamp,
        Max_Jacket_P = max_row$M2PI4410W,
        U_Value = max_row$U,
        Flow_Rate = max_row$pump_flow,
        NoS = nos_val
      ))
    }
    
    # 末期 (End): 終了日の1ヶ月前から終了日まで
    if (!is.na(end_d)) {
      end_start_d <- end_d - months(1)
      end_data <- calc_data %>% filter(as.Date(Timestamp) >= end_start_d & as.Date(Timestamp) <= end_d)
      
      if (nrow(end_data) > 0) {
        max_row <- end_data[which.max(end_data$M2PI4410W), ]
        
        col_end <- grep("詰まり本数_後半", names(campaigns), value=TRUE)[1]
        nos_val <- as.numeric(campaigns[i, col_end])
        
        campaign_results <- rbind(campaign_results, data.frame(
          Period = period,
          Type = "End",
          PeriodType = paste0(period, "_End"),
          Timestamp = max_row$Timestamp,
          Max_Jacket_P = max_row$M2PI4410W,
          U_Value = max_row$U,
          Flow_Rate = max_row$pump_flow,
          NoS = nos_val
        ))
      }
    }
  }
  
  # 結果のテーブル表示
  if (nrow(campaign_results) > 0) {
    library(htmltools)
    
    dt <- datatable(
      campaign_results,
      options = list(pageLength = 10, autoWidth = TRUE, scrollX = TRUE),
      caption = "キャンペーン期間ごとの最大ジャケット圧力抽出結果",
      rownames = FALSE
    ) %>%
      formatRound(columns = c("Max_Jacket_P", "U_Value"), digits = 2) %>%
      formatDate("Timestamp", method = "toLocaleString")
      
    print(tagList(dt))
      
    # 散布図の作成 1 (最大ジャケット圧力 vs U値)
    p_campaign_u <- ggplot(campaign_results, aes(x = Max_Jacket_P, y = U_Value)) +
      geom_point(aes(color = Type, size = NoS), alpha = 0.7) +
      geom_smooth(method = "lm", se = TRUE, color = "blue", fill = "lightblue", alpha = 0.3) +
      labs(
        title = "キャンペーン期間ごとの最大ジャケット圧力とU値の相関",
        subtitle = "各キャンペーンの初期(1ヶ月)・末期(1ヶ月)における最大ジャケット圧力時のデータ",
        x = "最大ジャケット圧力 (M2PI4410W.PV)",
        y = "総括伝熱係数 (U値)",
        color = "期間",
        size = "詰まり本数(NoS)"
      ) +
      theme_minimal()
      
    print(p_campaign_u)
    
    # 相関分析結果を保存するリスト
    model_stats <- data.frame(
      Parameter = character(),
      R2 = numeric(),
      p_value = numeric(),
      Equation = character(),
      stringsAsFactors = FALSE
    )

    # 散布図の作成 2 (最大ジャケット圧力 vs 詰まり本数)
    valid_nos_p <- campaign_results %>% filter(!is.na(NoS), !is.na(Max_Jacket_P))
    if(nrow(valid_nos_p) > 2) {
      model_p <- lm(NoS ~ Max_Jacket_P, data = valid_nos_p)
      sum_p <- summary(model_p)
      r2_p <- sum_p$r.squared
      pval_p <- sum_p$coefficients[2, 4]
      eq_p <- sprintf("y = %.2fx %s %.2f", coef(model_p)[2], ifelse(coef(model_p)[1] >= 0, "+", "-"), abs(coef(model_p)[1]))
      stats_str_p <- sprintf("回帰式: %s | R^2 = %.3f | p-value = %.3f", eq_p, r2_p, pval_p)
      
      model_stats <- rbind(model_stats, data.frame(Parameter = "ジャケット圧力", R2 = r2_p, p_value = pval_p, Equation = eq_p))
      
      p_campaign_nos_p <- ggplot(valid_nos_p, aes(x = Max_Jacket_P, y = NoS)) +
        geom_point(aes(color = Type), size = 3, alpha = 0.7) +
        geom_smooth(method = "lm", se = TRUE, color = "darkred", fill = "pink", alpha = 0.3) +
        labs(
          title = "キャンペーン期間ごとの最大ジャケット圧力と詰まり本数の相関",
          subtitle = paste("各キャンペーンの初期(1ヶ月)・末期(1ヶ月)における最大ジャケット圧力時のデータ\n", stats_str_p),
          x = "最大ジャケット圧力 (M2PI4410W.PV)",
          y = "詰まり本数 (NoS)",
          color = "期間"
        ) +
        theme_minimal()
        
      print(p_campaign_nos_p)
    }
    
    # 散布図の作成 3 (U値 vs 詰まり本数)
    valid_nos_u <- campaign_results %>% filter(!is.na(NoS), !is.na(U_Value))
    if(nrow(valid_nos_u) > 2) {
      model_u <- lm(NoS ~ U_Value, data = valid_nos_u)
      sum_u <- summary(model_u)
      r2_u <- sum_u$r.squared
      pval_u <- sum_u$coefficients[2, 4]
      eq_u <- sprintf("y = %.2fx %s %.2f", coef(model_u)[2], ifelse(coef(model_u)[1] >= 0, "+", "-"), abs(coef(model_u)[1]))
      stats_str_u <- sprintf("回帰式: %s | R^2 = %.3f | p-value = %.3f", eq_u, r2_u, pval_u)
      
      model_stats <- rbind(model_stats, data.frame(Parameter = "U値", R2 = r2_u, p_value = pval_u, Equation = eq_u))
      
      p_campaign_nos_u <- ggplot(valid_nos_u, aes(x = U_Value, y = NoS)) +
        geom_point(aes(color = Type), size = 3, alpha = 0.7) +
        geom_smooth(method = "lm", se = TRUE, color = "darkgreen", fill = "lightgreen", alpha = 0.3) +
        labs(
          title = "キャンペーン期間ごとのU値と詰まり本数の相関",
          subtitle = paste("各キャンペーンの初期(1ヶ月)・末期(1ヶ月)における最大ジャケット圧力時のデータ\n", stats_str_u),
          x = "総括伝熱係数 (U値)",
          y = "詰まり本数 (NoS)",
          color = "期間"
        ) +
        theme_minimal()
        
      print(p_campaign_nos_u)
    }
    
    # 散布図の作成 4 (ポンプ流量 vs 詰まり本数)
    valid_nos_f <- campaign_results %>% filter(!is.na(NoS), !is.na(Flow_Rate))
    if(nrow(valid_nos_f) > 2) {
      model_f <- lm(NoS ~ Flow_Rate, data = valid_nos_f)
      sum_f <- summary(model_f)
      r2_f <- sum_f$r.squared
      pval_f <- sum_f$coefficients[2, 4]
      eq_f <- sprintf("y = %.2fx %s %.2f", coef(model_f)[2], ifelse(coef(model_f)[1] >= 0, "+", "-"), abs(coef(model_f)[1]))
      stats_str_f <- sprintf("回帰式: %s | R^2 = %.3f | p-value = %.3f", eq_f, r2_f, pval_f)
      
      model_stats <- rbind(model_stats, data.frame(Parameter = "ポンプ流量", R2 = r2_f, p_value = pval_f, Equation = eq_f))
      
      p_campaign_nos_f <- ggplot(valid_nos_f, aes(x = Flow_Rate, y = NoS)) +
        geom_point(aes(color = Type), size = 3, alpha = 0.7) +
        geom_smooth(method = "lm", se = TRUE, color = "purple", fill = "thistle", alpha = 0.3) +
        labs(
          title = "キャンペーン期間ごとのポンプ流量と詰まり本数の相関",
          subtitle = paste("各キャンペーンの初期(1ヶ月)・末期(1ヶ月)における最大ジャケット圧力時のデータ\n", stats_str_f),
          x = "ポンプ流量 (pump_flow)",
          y = "詰まり本数 (NoS)",
          color = "期間"
        ) +
        theme_minimal()
        
      print(p_campaign_nos_f)
    }
    
    # 詰まり本数との相関モデル比較の表示
    if (nrow(model_stats) > 0) {
      model_stats <- model_stats %>% arrange(desc(R2))
      
      print(datatable(
        model_stats,
        options = list(pageLength = 5, autoWidth = TRUE, dom = 't'),
        caption = "詰まり本数との相関強度の比較 (R^2 降順)",
        rownames = FALSE
      ) %>%
        formatRound(columns = c("R2", "p_value"), digits = 3))
    }
    
  } else {
    print("キャンペーン評価用のデータが抽出できませんでした。")
  }
} else {
  print("キャンペーン評価に必要なデータ(calc_data)または campaign_periods.csv が存在しません。")
}
```

## ステップ 9: 予測モデルの構築と評価 (2502期の予測)

2310以前のデータを訓練データ（学習データ）として線形回帰モデルを構築し、2502期（テストデータ）の詰まり本数を予測します。実際の2502期の詰まり本数（48本）と比較し、モデルの予測精度を評価します。

```{r model_evaluation}
if (exists("campaign_results") && nrow(campaign_results) > 0) {
  
  # 訓練データ: Periodが2310以下、かつNoSに欠損値がない行
  train_data <- campaign_results %>% 
    filter(as.numeric(Period) <= 2310, !is.na(NoS))
  
  # テストデータの抽出: 2502期のデータ
  test_data_base <- campaign_results %>% filter(Period == "2502")
  
  # テストデータの予測変数を取得 (初期と末期で分かれている場合は、予測したいフェーズに合わせますが、ここでは最大値を持つ行を採用するか、テストデータ群として扱います。依頼の意図としては2502期のある特定時点での予測値と実測値の比較と考えられますので、テストデータとして利用可能な行ごとに予測を行います。)
  
  if (nrow(train_data) > 2 && nrow(test_data_base) > 0) {
    # 実際の値
    actual_nos_2502 <- 48
    
    # 訓練データでのモデル構築
    mod_p <- lm(NoS ~ Max_Jacket_P, data = train_data)
    mod_u <- lm(NoS ~ U_Value, data = train_data)
    mod_f <- lm(NoS ~ Flow_Rate, data = train_data)
    
    eval_results <- data.frame()
    
    for(i in 1:nrow(test_data_base)) {
      row_data <- test_data_base[i, ]
      
      # 予測の実行
      pred_p <- predict(mod_p, newdata = row_data)
      pred_u <- predict(mod_u, newdata = row_data)
      pred_f <- predict(mod_f, newdata = row_data)
      
      # 評価指標 (絶対誤差と絶対誤差率 MAPE)
      error_p <- abs(pred_p - actual_nos_2502)
      error_u <- abs(pred_u - actual_nos_2502)
      error_f <- abs(pred_f - actual_nos_2502)
      
      mape_p <- (error_p / actual_nos_2502) * 100
      mape_u <- (error_u / actual_nos_2502) * 100
      mape_f <- (error_f / actual_nos_2502) * 100
      
      eval_results <- rbind(eval_results, data.frame(
        PeriodType = row_data$PeriodType,
        Actual_NoS = actual_nos_2502,
        Predictor = c("ジャケット圧力", "U値", "ポンプ流量"),
        Predicted_NoS = c(pred_p, pred_u, pred_f),
        Absolute_Error = c(error_p, error_u, error_f),
        MAPE_Percent = c(mape_p, mape_u, mape_f)
      ))
    }
    
    # MAPEで昇順ソートして最も精度が良いものを上に
    eval_results <- eval_results %>% arrange(MAPE_Percent)
    
    print(datatable(
      eval_results,
      options = list(pageLength = 10, autoWidth = TRUE, scrollX = TRUE),
      caption = "2502期の予測モデル評価結果 (実際の詰まり本数: 48本)",
      rownames = FALSE
    ) %>%
      formatRound(columns = c("Predicted_NoS", "Absolute_Error", "MAPE_Percent"), digits = 2))
      
    # 評価コメントの自動生成
    best_model <- eval_results[1, ]
    cat(sprintf("\n**評価コメント:**\n一般的な評価指標（MAPE: 平均絶対パーセント誤差）に照らすと、%sの時の '%s' を使ったモデルが最も誤差が少なく、予測値は約 %.1f 本（誤差 %.1f%%）となりました。MAPEが10%%〜20%%未満であれば「良い予測モデル」、20%%〜50%%未満は「妥当な予測モデル」、50%%以上は「不正確な予測モデル」と一般的に解釈されます。\n", 
                best_model$PeriodType, best_model$Predictor, best_model$Predicted_NoS, best_model$MAPE_Percent))
                
  } else {
    print("モデルの訓練に必要な2310以前のデータ、または2502期のテストデータが不足しています。")
  }
}
```
